臺灣桃園地方法院交通事件裁定　　　　 96年度交聲字第760號
原處分機關　交通部公路總局嘉義區監理所嘉義市監理站
異　議　人
即受處分人　甲○○
　　　　　　　　　　樓之3
上列異議人即受處分人因違反道路交通管理處罰條例案件，不服
交通部公路總局嘉義區監理所嘉義市監理站中華民國96年9 月11
日嘉監義裁字第裁76-KAE293530號違反道路交通管理事件裁決書
所為之處分（原舉發案號：雲林縣警察局96年6 月19日雲警交字
第KAE293530 號），聲明異議，本院裁定如下：
    主  文
異議駁回。
    理  由
一、本件聲明異議意旨略以：異議人即受處分人甲○○固於民國
    96年6 月19日晚上駕駛車號2285-NL 號自小客車，行經台一
    線與台七十八線路口處左轉時，為警攔下，警方對其表示其
    未遵守號誌之事實，惟其認為當時的路口號誌有出現可以左
    轉之燈號，其才左轉，並無違規，故拒簽警方開立之舉發單
    ，警員說會寄到其戶籍地後，即讓其離開，但事後其未收到
    舉發單，也認為自己於上開時地並未違規，本件應屬不罰，
    為此具狀聲明異議云云。
二、原處分意旨略以：雲林縣警察局保安警察隊警員於96年6 月
    19日掣單舉發異議人於96年6 月19日晚上8 時25分，在台一
    線與台七十八線路口，駕駛車號2285-NL 號自小客車未依號
    誌指示行駛（左轉）之行為，有違反道路交通管理處罰條例
    第48條之違規，應到案期限為「96年7 月5 日」，並移送原
    處分機關即交通部公路總局嘉義區監理所嘉義市監理站處理
    ，經原處分機關調查事實無訛，乃依違反道路交通管理處罰
    條例第48條第1 項第2 款及道路交通管理事件統一裁罰基準
    表之規定，逕行科處罰鍰新台幣（下同）1,800 元，並依同
    條例第63條第1 項規定記違規點數1 點乙節，有雲林縣警察
    局96年6 月19日雲警交字第KAE293530 號舉發違反道路交通
    管理事件通知單、原處分機關96年9 月11日嘉監義裁字第裁
    76-KAE293530號違反道路交通管理事件裁決各1 份在卷可稽
    。
三、按汽車行駛至交岔路口，其行進、轉彎，應依下列規定：一
    、應遵守燈光號誌或交通指揮人員之指揮，遇有交通指揮人
    員指揮與燈光號誌並用時，以交通指揮人員之指揮為準。道
    路交通安全規則第102 條第1 項第1 款定有明文。又汽車駕
    駛人轉彎時，不依標誌、標線、號誌指示者，處6 百元以上
    1 千8 百元以下罰鍰，並予記違規點數1 點。道路交通管理
    處罰條例第48條第1 項第2 款、第63條第1 項第1 款分別定
    有明文。次按，交通警員製單舉發違反道路交通管理處罰條
    例所列之違規事實，本質上為行政處分，係公務員基於職務
    上權力，依法就特定之具體事件所為具公法上效果之單方行
    政行為，基於公務員為公法上行為具有公信力之原則，該行
    政處分當可被推定為真正，其據以依法處分之事實認定亦為
    正確無誤，本此公信原則，乃立法者賦予行政機關制定違反
    道路交通事件統一裁罰標準及處理細則，使執勤警員得當機
    處分（如該細則第23條）以維護交通秩序、安全之行政目的
    ，反之，若謂公務員一切行政行為均需預留證據以證其實，
    則國家行政勢必窒礙難行，據此，刑事訴訟法就犯罪證據有
    關之規定中，與屬行政秩序罰之交通違規裁罰本旨不合之部
    分，自不在準用之列。是若無證據足資證明執勤員警之舉發
    有誤或有捏造事實違法取締之情事，則執勤警員本其維護交
    通秩序、安全職責所為之舉發，自應受到合法、正確之推定
    。
四、查本件違規舉發過程，業據證人即舉發警員乙○○於本院訊
    問中到庭具結證稱：警方當時係在台一線與台七十八線路口
    執行交通稽查勤務，伊站在台一線與台七十八線往西方向之
    匝道口之路旁執勤，台一線與台七十八線匝道交會處的號誌
    是三色多時相號誌，會有直行指示燈和左轉指示燈，若沿台
    一線由南往北行駛的車輛在上開匝道口欲左轉進入台七十八
    線往西方向之匝道時，要等左轉指示燈亮才能左轉，因為左
    轉指示燈亮的時候，台一線由北往南的車道是紅燈，所以當
    台一線由北往南車道變為綠燈直行時，該台一線由南往北車
    道之路口號誌一定不會顯示左轉指示燈；本件伊發現異議人
    左轉時，台一線由北往南車道之號誌已變為綠燈，此時台一
    線由南往北車道仍有直行綠燈，此時異議人不可左轉，他應
    該是看到台一線由南往北之直行綠燈，認為可以左轉，他才
    左轉，警方看到這個情形，就在異議人左轉完畢進入匝道約
    10 公 尺時將他攔下，伊當時告訴異議人違規之情形是未依
    號誌指示左轉，異議人未說話，伊向異議人索取駕照、行照
    ，異議人也有交付證件，之後伊開單舉發要叫異議人簽收時
    ，異議人說他不要簽，並把第1 張紅色通知單拿去，因為舉
    發單的格式是1 式3 聯，第1 聯紅色聯要交給受處分人，該
    聯不用簽名，第2 聯黃色之移送受理機關聯及第3 聯白色之
    警局存查聯，是要在第2 聯收受通知聯者簽章欄簽名後複寫
    至第3 聯之相同欄位，當異議人表示拒簽後，伊沒有告知要
    寄舉發單至其戶籍地，因為當時異議人把紅色通知聯拿去，
    就表示已經收受舉發通知，警方毋庸再寄送舉發單給他，後
    來異議人就離開了等語明確，顯見異議人斯時確有上開違規
    行為無疑。查台一線由南往北車道與台七十八線匝道交會路
    口處，設有三色多時相號誌，共有4 個燈號即綠色箭頭左轉
    燈、綠色直行號誌燈、紅燈、黃燈，汽車駕駛人駕車沿台一
    線由南往北行駛，欲在上開交會路口左轉駛入台七十八線匝
    道由東往西行駛時，需在上開路口前等待綠色箭頭左轉燈亮
    起，始得左轉，而該左轉箭頭指示燈與綠色直行燈號係同時
    亮起後，待該左轉箭頭指示燈熄滅，台一線由北往南車道之
    綠色直行燈號始亮起，供台一線之南北往來車輛直行乙節，
    有證人乙○○提出之現場道路狀況照片8 幀附卷可參。審酌
    證人乙○○為依法執行取締交通違規勤務之警員，異議人所
    違反者僅為道路交通管理處罰條例之行政處罰事項，而證人
    與異議人間料無任何恩怨仇隙存在，其自無於本院訊問中具
    結證述時，甘冒偽證之刑法重責，刻意設詞誣陷異議人之理
    ，本件既無證據足資證明證人之舉發有誤或有捏造事實違法
    取締之情事，則證人本其維護交通秩序、安全職責所為之舉
    發，自應受到合法、正確之推定，加以證人乙○○發現異議
    人所為本件違規行為前，係在台一線與台七十八線匝道交會
    路口旁執行勤務，並證述其親見異議人之上開違規行為，業
    如前述，則異議人所涉本件違規行為，即堪認定，證人乙○
    ○所為舉發並無違誤，縱無其他舉發照片或錄影資料等證據
    為佐，亦無從逕認其所為舉發不實。
五、次按行為人有本條例之情形者，應填製舉發違反道路交通管
    理事件通知單（以下簡稱通知單），並於被通知人欄予以勾
    記，其通知聯依下列規定辦理：一、當場舉發者，應填記駕
    駛人或行為人姓名、性別、出生年月日、地址、身份證統一
    編號及車主姓名、地址、車牌號碼、車輛種類。被查獲之駕
    駛人或行為人為受處分人時，應於填記通知單後將通知聯交
    付該駕駛人或行為人簽名或蓋章收受之；拒絕簽章者，仍應
    將通知聯交付該駕駛人或行為人收受，並記明其事由及交付
    之時間；拒絕收受者，應告知其應到案時間及處所，並記明
    事由與告知事項，視為已收受。二、受處分人非該當場被查
    獲之駕駛人或行為人，舉發機關應另行送達之違反道路交通
    管理事件統一裁罰基準及處理細則第11條第1 項第1 款、第
    2 款分別定有明文。至處理違反道路交通管理事件，有關文
    書送達之程式，依行政程式法之規定。上開統一裁罰基準及
    處理細則第5 條亦定有明文。查證人乙○○於上揭時地發現
    異議人違規後，當場攔停異議人，並掣單舉發，因異議人拒
    絕在上開舉發通知單簽名，乙○○遂將該舉發單第1 聯通知
    聯交付異議人，並在第2 聯「收受通知聯者簽章欄」註明「
    拒簽」字樣乙節，業據證人乙○○於本院訊問中具結證述明
    確，顯見證人乙○○業於上揭時地開單舉發後，將該舉發通
    知單交付異議人收受，其送達即屬合法，揆諸上開規定，證
    人乙○○無庸另行寄送通知單至異議人住所，亦屬當然。是
    異議人所稱：其未收到舉發通知單，無法向原處分機關申訴
    云云，尚屬無據，爰不予採認。
六、綜上所述，原處分機關依據舉發機關移送之舉發資料及證據
    調查後，認定異議人確有本件違規情事，而依道路交通管理
    處罰條例第48條第1 項第2 款、第63條第1 項第1 款規定，
    裁處異議人罰鍰1,800 元，並記違規點數1 點之處分，係依
    法行政，並無違法不當之處，異議人猶執前詞指摘原裁定不
    當，非有理由，應予駁回。
七、依道路交通管理處罰條例第87條第2 項、道路交通案件處理
    辦法第19條，裁定如主文。
中　　華　　民　　國　　96　　年　　12　　月　　24　　日
                    交通法庭  法　官　胡芷瑜
以上正本證明與原本無異。
如不服本裁定，應於裁定送達後5 日內向本院提出抗告狀。
　　　　　　　　　　　　　　　書記官　張懿昀
中　　華　　民　　國　　96　　年　　12　　月　　24　　日
